臺灣板橋地方法院刑事判決　　　　　　 95年度易緝字第101號
公　訴　人　臺灣板橋地方法院檢察署檢察官
被　　　告　丙○○
　　　　　　　　　　（另案於臺灣臺中女子監獄執行中）
上列被告因詐欺案件，經檢察官提起公訴（89年度偵字第21031
號、90年度偵字第2328號），本院合議庭以裁定進行簡式審判程
序，判決如下：
    主  文
丙○○共同意圖為自己不法之所有，以詐術使人將本人之物交付
，處有期徒刑捌月；減為有期徒刑肆月，如易科罰金，以參佰元
折算壹日。
    事  實
一、丙○○前因與陳湘雲（所涉詐欺犯行，另案經本院以91年度
    易字第2445號判處有期徒刑3 月，如易科罰金以銀元300 元
    折算1 日，緩刑2 年確定）間有債權債務關係，陳湘雲屢向
    丙○○催討欠款，丙○○均無力償還；嗣丙○○於民國89年
    2 月間，得知乙○○、戊○○夫婦欲出售名下之房地，認有
    機可乘，乃利用陳湘雲急欲收回欠款之機會，向陳湘雲提議
    以「假買賣真貸款」之方式詐財，亦即由丙○○出面佯向乙○○、戊○○夫婦購買房地，陳湘雲則擔任房地過戶之人頭
    ，待辦妥房地過戶後，即以之向銀行辦理抵押貸款，俟取得
    貸款後再行朋分，以此作為償還對於陳湘雲之欠款，陳湘雲
    一時利令智昏，竟予應允。謀議既定，丙○○乃另行覓得知
    情之代書葉濬承（原名葉崑生；所涉詐欺犯行，另案經本院
    以91年度易字第2445號判處有期徒刑6 月，如易科罰金以銀
    元300 元折算1 日，緩刑3 年確定），丙○○、陳湘雲、葉
    濬承3 人即共同基於意圖為自己不法所有之犯意聯絡，先推
    由丙○○出面向乙○○、戊○○夫婦佯稱欲以新臺幣（下同
    ）816 萬元之對價，購買登記於戊○○名下坐落臺北市○○
    區○○段1 小段地號359 號土地（應有部分萬分之427） 及
    其上門牌號碼為臺北市士林區○○○路○ 段419 巷24號5 樓
    之建物，並承諾於89年3 月14日前先給付245 萬元，再於同
    年4 月8 日前給付496 萬元（餘款75萬元則作為代償上開房
    地原先向銀行抵押貸款之餘額），致乙○○、戊○○因而陷
    於錯誤，誤認丙○○確有購買上開房地之真意，而於89年2
    月23日，與丙○○相約於臺北市○○路○ 段3 號文化大樓簽
    訂房地產買賣契約書，乙○○、戊○○並將辦理上開房地所
    有權移轉登記所須之戊○○印鑑證明書、身分證明文件、戶
    籍謄本等均交付予丙○○所指定之代書即葉濬承；丙○○為
    取信乙○○、戊○○夫婦，乃另交付其所簽發到期日分別為
    89年3 月14日、89年4 月8 日，金額分別為245 萬元、496
    萬元之本票各1 紙，及發票人為尊亞裝潢有限公司（下稱尊
    亞公司，登記負責人為陳正順；陳正順所涉詐欺犯行，另案
    經本院以91年度易字第2445號判決無罪確定）、票載發票日
    期為89年4 月8 日、金額為496 萬元、付款人為臺灣土地銀
    行板橋分行之支票1 紙予乙○○，作為付款之用。嗣丙○○
    、陳湘雲、葉濬承3 人於詐得前揭戊○○印鑑證明書、身分
    證明文件、戶籍謄本後，即由葉濬承持以向地政機關辦理上
    開房地所有權移轉登記於陳湘雲名下，及向台新國際商業銀
    行（下稱台新銀行）辦理上開房地之抵押貸款事宜，而於89
    年3 月21日完成所有權移轉登記，並於同日將上開房地設定
    720 萬元之最高限額抵押權予台新銀行，順利貸得款項600
    萬元，由丙○○分得200 萬元、陳湘雲分得260 萬元、葉濬
    承分得140 萬元。嗣因丙○○所交付之前述本票、支票屆期
    均未獲兌現，經乙○○、戊○○向丙○○催款，丙○○為求
    拖延，乃先後於89年4 月24日、同年5 月6 日、同年7 月22
    日分別書立承諾書、協議書等予乙○○、戊○○收執，惟亦
    未能依約付款，乙○○、戊○○2 人至此始知受騙。
二、案經乙○○、戊○○訴由臺灣板橋地方法院檢察署檢察官偵
    查起訴。
    理  由
一、上揭事實，業據被告丙○○於本院審理時坦白承認，核與告
    訴人乙○○、戊○○於偵查中所指訴之情節相符，並有告訴
    人所提出之房地產買賣契約書1 份、被告所簽發之本票2 紙
    、前述發票人為尊亞公司之支票暨退票理由單1 紙、土地登
    記申請書1 份、規費存根1 紙、土地增值稅及契稅繳款通知
    各1 紙、土地及建築改良物買賣所有權移轉契約書2 份、告
    訴人戊○○印鑑證明書1 紙、土地所有權狀及建築改良物所
    有權狀各1 份（所有權人為告訴人戊○○）、被告所書立之
    承諾書1 份、協議書2 份、土地登記謄本及建物登記謄本各
    1 份、土地所有權狀及建築改良物所有權狀各1 份（所有權
    人為陳湘雲）、陳湘雲收受款項260 萬元及葉濬承收受款項
    140 萬元之字據各1 紙等在卷可稽；又陳湘雲、葉濬承2 人
    所涉本件共同詐欺取財犯行，業經本院另案以91年度易字第
    2445號分別判處罪刑確定，此據本院核閱上開刑事案件全卷
    無訛，足認被告上開自白，核與事實相符。本件事證明確，
    被告犯行堪以認定。
二、按被告行為後，94年2 月2 日修正公布之刑法部分修正條文
    ，業於95年7 月1 日施行。修正後刑法第2 條第1 項規定：
    「行為後法律有變更者，適用行為時之法律。但行為後之法
    律有利於行為人者，適用最有利於行為人之法律」，上揭條
    文係規範行為後法律變更所生新舊法律比較適用之準據法，
    於刑法修正施行後，應適用上揭條文之規定，為「從舊從輕
    」之比較。次按修正前刑法第33條第5 款原規定：「罰金：
    （銀元）1 元以上」，依現行法規所定貨幣單位折算新臺幣
    條例第2 條規定折算為新臺幣後，上開罰金刑之最低數額即
    為新臺幣3 元；而修正後刑法第33條第5 款則規定：「罰金
    ：新臺幣1,000 元以上，以百元計算之」，即修正後之罰金
    刑最低數額，已提高為新臺幣1,000 元；比較新舊法之結果
    ，修正後之規定，並未較有利於被告，揆諸前揭說明，本件
    自應適用被告行為時即修正前之刑法規定（至被告所犯詐欺
    取財罪之法定刑中罰金刑數額提高標準部分，依增訂刑法施
    行法第1 條之1 第1 項、第2 項前段規定提高後之數額，與
    原適用罰金罰鍰提高標準條例第1 條前段、現行法規所定貨
    幣單位折算新臺幣條例第2 條等規定提高並折算為新臺幣後
    之數額，兩者均屬相同，對於被告並無何有利或不利之影響
    ，自不生新舊法比較適用之問題，應依一般法律適用之原則
    ，直接適用增訂後之規定，併予敘明）。
三、核被告所為，係犯刑法第339 條第1 項之詐欺取財罪。被告
    上開詐欺取財犯行，與陳湘雲、葉濬承2 人間有犯意之聯絡
    及行為之分擔，渠等亦已共同實行犯罪之行為，均應依刑法
    第28條（本條文雖經修正，惟被告與陳湘雲、葉濬承等人已
    共同實行上開犯罪之行為，無論依修正前、後之刑法第28條
    規定，均成立共同正犯，對於被告並無何有利或不利之影響
    ，自不生新舊法比較適用之問題，應依一般法律適用之原則
    ，直接適用修正後之規定）論以共同正犯（起訴書原記載陳
    正順亦為共同正犯，此據檢察官當庭減縮）。爰審酌被告之
    犯罪動機、目的、手段、所獲利益，其於本件犯罪中係居於
    主導之地位，且其行為對於告訴人乙○○、戊○○2 人所造
    成之損害程度非輕，及上開房地嗣已由陳湘雲辦理移轉登記
    返還予告訴人乙○○，有土地登記謄本及建物登記謄本各1
    份在卷可憑，兼衡被告於本院審理時已坦承犯行，態度尚稱
    良好等一切情狀，量處如主文所示之刑，以資懲儆。又被告
    犯罪後，中華民國九十六年罪犯減刑條例業經總統於96年7
    月4 日公布，並自同年月16日起生效施行，核本件被告之犯
    罪時間，係在96年4 月24日以前，合於該條例所列之減刑要
    件，爰依該條例第2 條第1 項第3 款規定減其宣告刑二分之
    一。再關於有期徒刑易科罰金之折算標準，被告行為時之刑
    法第41條原規定：「犯最重本刑為3 年以下有期徒刑以下之
    刑之罪，而受6 月以下有期徒刑或拘役之宣告，因身體、教
    育、職業或家庭之關係，執行顯有困難者，得以1 元以上3
    元以下折算1 日，易科罰金」，而依當時有效之罰金罰鍰提
    高標準條例第2 條（已於95年7 月1 日刪除生效）前段規定
    ，就上開數額提高為100 倍折算1 日，亦即被告行為時刑法
    第41條所規定之易科罰金折算標準，係以銀元100 元至300
    元折算1 日，依現行法規所定貨幣單位折算新臺幣條例第2
    條規定折算為新臺幣後，係以新臺幣300 元至900 元折算1
    日；被告行為後，刑法第41條先於90年1 月4 日修正，並經
    總統於90年1 月10日公布施行，該次修正之刑法第41條第1
    項前段規定：「犯最重本刑為5 年以下有期徒刑以下之刑之
    罪，而受6 個月以下有期徒刑或拘役之宣告，因身體、教育
    、職業、家庭之關係或其他正當事由，執行顯有困難者，得
    以1 元以上3 元以下折算1 日（提高數額同上），易科罰金
    」，亦即該次修正條文將得易科罰金之罪，擴大適用於最重
    本刑為5 年以下有期徒刑之罪；嗣刑法第41條再於94年2 月
    2 日修正公布，並於95年7 月1 日施行迄今，現行刑法第41
    條第1 項前段規定：「犯最重本刑為5 年以下有期徒刑以下
    之刑之罪，而受6 個月以下有期徒刑或拘役之宣告者，得以
    新臺幣1,000 元、2,000 或3,000 元折算1 日，易科罰金」
    ，亦即現行刑法第41條第1 項前段所規定之易科罰金折算標
    準，係以新臺幣1,000 元、2,000 元或3,000 元折算1 日；
    比較上開新舊法之結果，應以94年2 月2 日修正前之規定，
    較有利於被告，依前揭刑法第2 條第1 項但書之規定，自應
    適用94年2 月2 日修正前刑法第41條第1 項前段、修正前罰
    金罰鍰提高標準條例第2 條規定，諭知易科罰金之折算標準
    。
四、臺灣臺中地方法院檢察署檢察官移送併辦（95年度偵字第15
    983 號）意旨略以：被告另明知自己無付款能力，竟意圖為
    自己不法之所有，於88年11月10日，向告訴人丁○購買位於
    臺北縣板橋市○○路77之1 號4 樓之房屋，總價額350 萬元
    ，被告僅付款50萬元，另持發票人為羅文章、票號為AK0000
    000 號、金額為515 萬元，發票日期為89年2 月24日之支票
    1 紙予告訴人丁○作為擔保，詎該支票屆期亦未獲兌現，經
    告訴人丁○追討無著，始知受騙；又臺灣臺北地方法院檢察
    署檢察官移送併辦（95年度偵緝字第1522號）意旨略以：被
    告另夥同李美華（另案由檢察官偵查中）、自稱「魏雪惠」
    、「謝文雄」等真實姓名不詳之人，明知資力不足，竟共同
    基於意圖為自己不法所有之犯意聯絡，由被告於89年7 月間
    ，向告訴人甲○○○詐稱因急欲搬家，願以1480萬元之價格
    ，購買告訴人甲○○○所有坐落臺北市○○區○○段1 小段
    第332 號土地及其上門牌號碼臺北市大安區○○○路○ 段16
    4 號7 樓之1 建物，並於同年月15日先支付20萬元訂金，使
    告訴人甲○○○陷於錯誤，於同年月17日，在臺北市○○○
    路○ 段115 號8 樓之3 「魏雪惠」代書事務所，由告訴人甲○○○與被告簽訂房地產買賣契約書，並將移轉所有權登記
    所須之土地與建物所有權狀、印鑑證明影本等文件交付被告
    ；然李美華竟夥同「謝文雄」於同年月26日下午3 時許，持
    偽造之告訴人甲○○○印鑑證明及更改承買人為李美華之不
    實買賣契約文件，前往地政機關欲辦理上開房地之移轉登記
    ，然遭該所審查員發現李美華出具之印鑑證明上關防為偽造
    ，另被告用以支付價金之面額100 萬元支票經提示亦未獲兌
    現，告訴人甲○○○始知受騙；因認被告上開移送併辦意旨
    所述之行為，分別涉犯刑法第339 條第1 項之詐欺取財罪，
    及同法第339 條第3 項、第1 項之詐欺取財未遂罪、第216
    條、第211 條之行使偽造公文罪，且與被告本件經起訴之詐
    欺取財犯行間有連續犯及牽連犯之裁判上一罪關係，而移送
    本院併案審理。惟查，訊之被告堅詞否認上開移送併辦意旨
    所載之犯行，辯稱：伊並無欺騙告訴人丁○、甲○○○之意
    ，亦不知李美華持偽造印鑑證明行使之事等語，且被告亦陳
    明：上開移送併辦部分與本件經起訴之詐欺取財犯行間，並
    無任何關係等語（見本院96年11月6 日準備程序筆錄第2 頁
    ），已難認上開移送併辦部分與被告本件經起訴論罪之犯行
    間，有何概括之犯意或手段、目的之牽連關係可言；況被告
    本件詐欺取財犯行，係因其與陳湘雲間有債務關係，屢經陳
    湘雲催討欠款而無力償還，始提議與陳湘雲共同詐財，此詳
    前述，顯見被告本件詐欺取財犯行，係基於獨立之動機、緣
    由所為者，無從認與上開移送併辦部分有何關聯性。從而，
    公訴人上開移送併辦意旨所指被告之犯行，與本件被告經起
    訴論罪之詐欺取財犯行，兩者間並無連續犯、牽連犯之裁判
    上一罪關係，非起訴之效力所及，本院無從併予審理，均應
    退由檢察官另為適法之處置，併予敘明。
據上論斷，應依刑事訴訟法第273 條之1 第1 項、第299 條第1
項前段，刑法第2 條第1 項、第28條、第339 條第1 項，94年2
月2 日修正前刑法第41條第1 項前段，修正前罰金罰鍰提高標準
條例第2 條，中華民國九十六年罪犯減刑條例第2 條第1 項第3
款、第7 條、第9 條，刑法施行法第1 條之1 第1 項、第2 項前
段，判決如主文。
本案經檢察官黃佳權到庭執行職務
中　　華　　民　　國　　96　　年　　11　　月　　27　　日
                  刑事第二庭  法　官  劉景宜
以上正本證明與原本無異
如不服本判決應於送達後10日內向本院提出上訴狀
                              書記官　謝秀青
中　　華　　民　　國　　97　　年　　1 　　月　　4 　　日
附錄本案論罪科刑法條全文：
刑法第339條第1項
意圖為自己或第三人不法之所有，以詐術使人將本人或第三人之
物交付者，處5年以下有期徒刑、拘役或科或併科1千元以下罰金
。
